【裁判字號】    98,勞上易,16
【裁判日期】    980616
【裁判案由】    給付資遣費等
【裁判全文】
臺灣高等法院民事判決                98年度勞上易字第16號
上  訴  人  甲○○
訴訟代理人  葉秀美律師
被  上訴人  永田工業股份有限公司
法定代理人  丙○○
上列當事人間請求給付資遣費等事件，上訴人對於中華民國98年
1月5日臺灣板橋地方法院97年度勞訴字第87號第一審判決提起上
訴，並為訴之追加，本院於98年6月2日言詞辯論終結，判決如下
：
    主  文
上訴及追加之訴均駁回。
第二審訴訟費用（含追加之訴部分）由上訴人負擔。
    事實及理由
壹、程序事項：
    按訴之變更或追加，非經他造同意，不得為之，但擴張、減
    縮應受判決事項之聲明者，不在此限，民事訴訟法第446條
    第1項、第255條第1項第3款分別定有明文。上訴人於提起本
    件訴訟時請求被上訴人給付資遣費新臺幣 (下同)641,500
    元，（以平均工資51,500元計；民國<下同>93年5月30日起
    至94年7月1日止，共11個基數，採舊制；94年7月1日至97年
    6月30日止，共1.5個基數，採新制。）及自起訴狀繕本送達
    翌日起至清償日止，按週年利率百分之五計算之利息，嗣於
    98年3月16日擴張請求被上訴人給付703,833元及自起訴狀繕
    本送達翌日起至清償日止，按週年利率百分之五計算之利息
    （見本院卷第25頁），核屬應受判決事項聲明之擴張，揆諸
    上開法條之規定，自應准許。
貳、實體方面：
一、上訴人起訴主張：上訴人自85年5月20日起至被上訴人公司
    任職，因近年來被上訴人公司配線寫程式之機台多已汰舊換
    新，客戶機械若有故障僅需將電子電路版寄回公司即可修理
    ，對上訴人倚重程度日低，是以被上訴人公司負責人及其妻
    故意屢次製造爭端，意圖驅離上訴人使上訴人知難而退。嗣
    於97年7月1日當天，上訴人因接電話問題與被上訴人反應，
    雙方溝通不順不歡而散後，上訴人於97年7月3日再至公司與
    法定代理人丙○○協調工作內容，且表示希望回公司上班，
    然被上訴人法定代理人之妻卻稱「你回來幹嘛」「你不是辭
    職了嗎」，並一再阻攔上訴人與丙○○見面，丙○○於發見
    上訴人後更躲到廁所，避不見面之意甚明。上訴人再向台北
    縣政府勞工局（下簡稱勞工局）申請勞資爭議協調，並於97
    年7月17日召開勞資爭議協調會議，惟協調不成立，不得已
    提起本件訴訟。上訴人於97年7月17日協調當日既主張被上
    訴人應給付資遣費，應認已依勞動基準法第14條第1項第6款
    規定，為終止意思表示，再依同法第14條第4項準用同法第
    17條、第16條第1項第3款、第3項規定，請求被上訴人給付
    資遣費703,833元（以平均工資51,500元計；93年5月30日起
    至94年7月1日止，共11個基數，採舊制；94年7月1日至97年
    7月1日止，共3個基數，採新制；並加計應給付之預告工資
    30日。計算式：575,083+77,250+51,500=703,833）及法定
    遲延利息。惟原審為上訴人敗訴之判決（上訴人於原審起訴
    請求被上訴人應給付上訴人641,500元及法定遲延利息，嗣
    於本院追加），上訴人不服，提起上訴並擴張聲明為：(一)原
    判決廢棄；(二)被上訴人應給付上訴人703,833元，及自起訴
    狀繕本送達翌日起至清償日止，按年息5%計算之利息；(三)上
    訴人願供擔保，請准宣告假執行。
二、被上訴人則以下列辯詞資為抗辯：
  (一)上訴人確有於97年7月1日因不願接受被上訴人公司負責人有
    關工作態度之教導而說「我不幹了」並自行離去，被上訴人
    有聽到即認知上訴人是自行離職，不願再繼續在公司任職，
    此亦可由下列事證得知：
    1.上訴人雖有於97年7月3日下午回來公司，但於下午才來，
      亦無上班，並於公司中對被上訴人負責人大聲喧鬧不休，
      且揚言要告公司之後又匆匆離去，可見上訴人並無要回來
      工作之意。
    2.97年7月5日上訴人有回到被上訴人公司，但也只是來領6
      月份薪水，而未說話也未留下工作。
    3.上訴人於97年7月3日即向勞工局提出勞資爭議協調要求資
      方給付資遣費、預告工資等，可資證明，上訴人確係要自
      行離職。
  (二)綜上所述，本件確係因上訴人工作態度不佳，又不尊重職場
    倫理，無正當理由自行曠職多日，被上訴人於收到勞工局所
    交付之勞資爭議協調會紀錄後，才依勞動基準法第12條第6
    款之規定寄發存證信函終止僱佣契約。因此本件原審判決認
    定上訴人於97年7月1日未附理由終止契約 (即自行離職)，
    並無不當；況被上訴人亦係依法終止契約。職是，上訴人請
    求本於勞動基準法第14條第4款準用第17條請求被上訴人給
    付資遣費，即於法無據。嗣為本院答辯聲明：上訴駁回。
三、兩造不爭執事項：
  (一)上訴人自85年5月20日起受僱被上訴人公司；上訴人選擇自
    94年7月1日起適用勞退新制。
  (二)本件倘以97年7月1日為事由發生日，上訴人之平均工資為每
    月51,500元。
  (三)上訴人於97年7月3日曾至公司找被上訴人負責人；上訴人另
    再於97年7月5日至被上訴人公司領取97年6月份薪水。
  (四)上訴人於97年7月3日向臺北縣政府勞工局申請勞資爭議協調
    ，嗣於97年7月17日進行協調，其內容如協調會議紀錄。
  (五)被上訴人於97年7月17日以上訴人符合勞基法第12條第6款為
    由，以存證信函通知上訴人終止兩造間勞動契約關係；上訴
    人於次日收受前開存證信函。
四、兩造爭執事項：系爭勞動契約關係於何時？由何人？以何事
    由終止？
五、得心證之理由：
  (一)查於97年7月1日當天，上訴人因接電話問題與被上訴人發生
    爭執，上訴人即稱「我不幹了」等語，被上訴人負責人嗣即
    叫上訴人「出去」等情，為兩造所不爭執，而按一般經驗法
    則，上訴人於97年7月1日當場表明「我不幹了」，應係指上
    訴人要離職之意，雖上訴人辯稱，不幹了係指不要再幹接聽
    電話的差事，而非自公司辭職云云，然查：
    1.查上訴人於97年7月3日下午回被上訴人公司之事實，固為
      被上訴人所不爭執，惟上訴人主張伊有表示要回來上班云
      云，業為被上訴人所否認，況上訴人如果確有繼續工作之
      意思，在97年7月1日與被上訴人吵架後應只是暫時離開辦
      公室，待心情較平復時應隨即返回辦公室，或縱當時怒氣
      未消，亦應於隔日即應上班，繼續做其配線之原來工作，
      而非遲至二日後始要求被上訴人之負責人給予其繼續工作
      。
    2.又查上訴人於97年7月3日向勞工局提出勞資爭議協調時，
      係要求資方給付資遣費、預告工資等，有上訴人於原審提
      出之臺北縣政府勞工局處理勞資爭議協調會議紀錄影本可
      證（見原審卷原證一），亦可推知上訴人應認其已離職，
      始有請求資遣費之情事，否則其時被上訴人又尚未有終止
      兩造僱傭關係之行為，何來資遣費問題。
    3.再查上訴人於本院98年3月4日準備程序中對本院問及為何
      97年7月2日沒回公司，7月3日才回公司時，亦自承7月2日
      因伊很頭痛，覺得怎會忽然失業等語，顯然上訴人亦認97
      年7月1日說「不幹了」，表示已離職，否則隔日怎有自己
      已失業之感。
    4.第查上訴人雖主張伊於勞工局協調會中有向協調人員表示
      不幹了是指不做接電話工作，而非離職之意等語，並為證
      人即當時勞工局勞資爭議協調人員乙○○於本院準備程序
      中證述屬實，然查上訴人係在97年7月3日始驚覺自己就此
      失業，已如前述，是以其向勞工局協調人員所為上開表示
      ，應屬上訴人事後後悔所為之言，難認上訴人對被上訴人
      之負責人稱「不幹了」之當時，其真意僅係不接電話工作
      ，況被上訴人指稱上訴人當時不幹了，接著就辱罵，老闆
      沒有遠見，公司沒有規劃等語，上訴人對於其有稱「老闆
      沒有遠見，公司沒有規劃」等情並不爭執，是上訴人顯然
      係對被上訴人公司整體運作均有所不滿，從而上訴人稱「
      不幹了」應非僅針對接電話一事，故上訴人此部分主張應
      不足採。
    5.末查上訴人復舉最高法院91年度台上97號民事判決為證，
      主張該名勞工亦稱不幹了，法院亦認該名勞工事發當時已
      近退休，衡諸常情，不至於為請假乙事與副董事長發生口
      角，即斷然萌生離職之念頭，故本件遽認僱傭關係終止，
      顯非公允等語，惟查該判決之勞工係僅因請假之小事與公
      司副董事長爭吵而已，而本件上訴人除不滿接電話工作與
      被上訴人公司負責人爭吵外，亦對公司之整體制度等諸多
      不滿，已如前述，衡諸常情，上訴人斷然萌生離職之意，
      亦屬自然，當無法比附援引上開最高法院判決而作有利於
      上訴人之認定。
  (二)按意思表示之內容有錯誤，或表意人若知其事情即不為意思
    表示者，表意人得將其意思表示撤銷之。但以其錯誤或不知
    事情，非由表意人自己之過失者為限。民法第88條第1項固
    定有明文。然查上訴人對被上訴人表示不幹了時時，即有離
    職之真意，已如前述，自非意思表示錯誤，揆諸上開規定反
    面解釋，上訴人主張以訴狀繕本送達作為撤銷意思表示，即
    有未合。
  (三) 按「僱傭未定期限，亦不能依勞務之性質或目的定其期限
     者，各當事人得隨時終止契約。但有利於受僱人之習慣者
    ，從其習慣」，民法第488條第2項定有明文。是勞方於勞動
     契約存續期間，依法自得不附理由隨時終止勞動契約。查
     上訴人已於97年7月1日未附理由終止系爭勞動契約，是被
     上訴人於97年7月18日所為終止系爭勞動契約契約，均不再
     生終止法律效力。
  (四)綜上所述，本件係上訴人於97年7月1日自行離職，自不得請
    求被上訴人給付資遣費及預告期間工資，是上訴人主張依勞
    動基準法第14條第4項準用同法第17條、第16條第1項第3款
    、第3項規定，請求被上訴人給付資遣費及預告期間工資703
    ,833 元，及自起訴狀繕本送達翌日起至清償日止，按年息
    5%計算之利息，為無理由，應不准許。其假執行之聲請亦失
    所附麗，應併予駁回。原審為上訴人敗訴之判決，及駁回其
    假執行之聲請，並無不合。上訴意旨指摘原判決不當並追加
    請求，求予廢棄改判，均為無理由，應予駁回。
  (五)本件事證已臻明確，兩造其餘陳述及攻擊防禦方法，經審酌
    後核與判決結果不生影響，爰不再一一論述，附此敘明。
六、據上論結，本件上訴及追加之訴均為無理由，依民事訴訟法
    第449條第1項、第78條，判決如主文。
中    華    民    國    98    年    6     月    16    日
                      勞工法庭
                        審判長法  官  魏麗娟
                              法  官  陳博享
                              法  官  黃雯惠
正本係照原本作成。
不得上訴。
中    華    民    國    98    年    6     月    17    日
                              書記官  秦慧榮


司法院資訊處製作；財團法人民間司法改革基金會備份。
